---
title: "Animasi Grafik dengan gganimate"
author: "Deden Istiawan"
output: 
  html_document:
    theme: flatly
    higlight: zenburn
    toc: true
    toc_float:
      collapsed: true
    df_print: paged
bibliography: references.bib
---

```{=html}
<style>
body{
text-align: justify}
</style>
```
```{r setup, include=FALSE}
knitr::opts_chunk$set(echo = TRUE)
```

Pada artikel ini akan dijelaskan step by step membuat animasi di R menggunakan packages [**gganimate**](https://gganimate.com/). [**gganimate**](https://cran.r-project.org/web/packages/gapminder/index.html) adalah ekstensi dari packages [**gglplot2**](https://ggplot2.tidyverse.org/) untuk membuat animasi. Untuk membuat animasi grafik dibutuhkan beberapa packages diantaranaya [**gapminder**](https://gganimate.com/) [**ggplot2**]((https://ggplot2.tidyverse.org/)) [**gganimate**](https://cran.r-project.org/web/packages/gapminder/index.html)

# Load Packages

```{r warning=FALSE, eval=FALSE}
library(gapminder)
library(ggplot2)
library(gganimate)
```

Tapap selanjutnya adalah import data dari [**gapminder**](https://gganimate.com/) di dalam dataset ini terdapat **1704 observasi** dan **6 variabel**. Variabel dalam dataset ini adalah:

-   **Country** adalah Nama Negara

-   **Continent** adalah Nama Benua

-   **Year** adalah Tahun dari setiap data

-   **LifeExp** adalah Angka harapan Hidup

-   **Pop** adalah Populasi setiap negara per tahun

-   **gdpPercap** adalah GDP per kapita setiap negara per tahun

# Import Data

```{r warning=FALSE}
library(gapminder)
data=gapminder
data
```

# Membuat Plot Dasar Statis

sebelum membuat animasi, langkah awal adalah membuat plot dasar yang static dengan [**gglplot2**](https://ggplot2.tidyverse.org/) dan simpan gambar dengan nama **gapminder_plot**

```{r warning=FALSE}
library(gapminder)
library(ggplot2)
gapminder_plot <- ggplot(
  gapminder, 
  aes(x = gdpPercap, y=lifeExp, size = pop, colour = continent, size = pop, frame = year)
  ) +
  geom_point(alpha = 0.6) +
  scale_color_viridis_d() +
  scale_x_log10() +
  labs(x = "GDP per capita", y = "Life expectancy")
gapminder_plot
```

# Menambahkan Transisi

Untuk membuat transisi kita membutuhkan fungsi **transition_time()** panjang transisi setiap negara akan diatur sesuai dengan perbedaan waktu aktual

```{r}
library(gganimate) #transition time
gapminder_plot + transition_time(year) +
  labs(title = "Year: {frame_time}")
```

# Membuat Plot Tiap Benua

```{r}
library(gganimate)
gapminder_plot + facet_wrap(~continent) +
  transition_time(year) +
  labs(title = "Year: {frame_time}")
```

# Membuat Plot Dinamis

```{r}
library(gganimate)
gapminder_plot + transition_time(year) +
  labs(title = "Year: {frame_time}") +
  view_follow(fixed_y = TRUE)
```

# Membuat Bayangan Animasi

```{r}
library(gganimate)
gapminder_plot + transition_time(year) +
  labs(title = "Year: {frame_time}") +
  shadow_wake(wake_length = 0.1, alpha = FALSE)
```

# Menampilkan Jejak Data

```{r}
library(gganimate)
gapminder_plot + transition_time(year) +
  labs(title = "Year: {frame_time}") +
  shadow_mark(alpha = 0.3, size = 0.5)
```
